臺灣彰化地方法院民事判決
109年度訴字第429號
原      告  郭志鋒  
訴訟代理人  鄭弘明律師
被      告  洪乾瑜  
訴訟代理人  楊振裕律師
上列當事人間請求清償債務事件，本院於民國110年8月3日言詞
辯論終結，判決如下：
    主  文
被告應給付原告新臺幣800,000元，及自109年1月11日起至清償
日止，按週年利率百分之5計算之利息。
訴訟費用（除減縮部分外）由被告負擔。
本判決於原告以新臺幣267,000供擔保後，得假執行。但被告如
以新臺幣800,000元為原告預供擔保，得免為假執行。
    事實及理由
壹、程序事項
　一、原告原先起訴列洪乾瑜、卓美伶為被告，其中卓美伶部分
      ，於民國110年1月13日與原告成立調解（下稱系爭調解）
      ，有本院110年度移調字第3號（下稱移調卷）調解筆錄附
      卷可憑。是本件最終審理範圍僅及於被告洪乾瑜（下稱被
      告）部分。
　二、按訴狀送達後，原告不得將原訴變更或追加他訴，但擴張
      或縮減應受判決事項之聲明者，不在此限，民事訴訟法第
      255條第1項第3款定有明文。本件原告起訴原聲明：被告
      與卓美伶應連帶給付原告新臺幣（下同）100萬元，及自1
      09年1月起至清償日止每月2日給付1萬元。嗣於110年8月3
      日當庭變更聲明為：被告應給付原告80萬元，及自支付命
      令繕本送達翌日起至清償日止，按週年利率百分之5計算
      之利息（本院卷第141頁），核其係屬減縮應受判決事項
      之聲明，依上開規定，自應准許。
貳、實體事項
  一、原告主張：
　  ㈠自106年初起，被告即以做生意周轉為由，而陸續向伊商借
      款項，每次借款金額為10萬至20萬元不等。借款時雙方並
      未約定清償期，但每次都有簽立借據，並由卓美伶擔任連
      帶保證人。
　  ㈡迄至107年12月20日，伊因持有多張由被告簽立之借據，乃
      與被告商量結算債務金額，經雙方彙算後合意被告欠款餘
      額為100萬元，遂由被告另開立本件2張面額各50萬元之借
      據（下稱系爭借據），且分別由卓美伶擔任連帶保證人。
      因此，107年12月20日只是雙方再重新彙算欠款金額，當
      日自無交付借款之可能。
　  ㈢又被告原本每月係以現金償還利息，後自107年9月起，開
      始以匯款方式支付，然至108年4月止，被告就不再付款，
      為此，爰依消費借貸之借款返還請求權提起本件訴訟等語
      。
　  ㈣並聲明：1.被告應給付原告80萬元，及自支付命令繕本送
      達翌日起至清償日止，按週年利率百分之5計算之利息；2
      .願供擔保，請准宣告假執行。    ㈠
  二、被告辯稱：
　  ㈠伊固不否認於107年12月20日前有簽立借據向原告借款，惟
      原告主張雙方於107年12月20日結算合意伊未還款100萬元
      ，伊方簽立系爭借據云云，則與事實不符。實則系爭借據
      僅足證兩造曾於107年12月20日約定借款100萬元，清償日
      為108年12月20日，雙方就上開金額有成立消費借貸關係
      之合意，並非如原告所稱系爭借據係結算先前借款總額。
      而本件消費借貸關係因原告迄未交付上開款項，以致並未
      成立，自應由原告就其確有交付100萬元一事，舉證證明
      之。
　  ㈡至原告所提出郵局存摺封面及明細紀錄影本雖顯示：伊自1
      07年9月起至108年4月止，有按月給付原告1萬元之情，伊
      並不否認於107年12月20日前向原告借款，然此至多僅得
      認定伊有清償107年12月20日前之借款債務，且上開匯款
      紀錄係開始於系爭借據所示借款日之前，亦足證上情為真
      ，自無從據此推論原告就系爭借據所表彰之100萬元借款
      已交付之事實。況原告與伊未曾約定借款利息每月1萬元
      ，縱原告主張上開金額為雙方約定之利息云云，亦僅為原
      告片面主張，且系爭借據並未記載利息約定事項，原告復
      無提出其他足以證明已交付上開款項，並有約定利息合意
      之證據。則原告主張兩造就此部分款項有消費借貸法律關
      係，委無可採等語。
　  ㈢並聲明：1.原告之訴及假執行之聲請均駁回。2.如受不利
      之判決，願供擔保請准宣告免為假執行。
  三、本院之判斷：
      原告主張：兩造於107年12月20日結算歷來被告欠款餘額
      合計為100萬元，遂由被告簽立系爭借據，惟屆期被告並
      未依約清償債務，除依系爭調解卓美伶應給付20萬元外，
      伊自得請求返還借款80萬元等情，為被告所否認，並以前
      揭情詞置辯，是本件應審究者如下：㈠㈡
  　㈠107年12月20日消費借貸契約（下稱系爭消費借貸契約）是
      否成立生效？
　　  ⒈按當事人之一方對他方負金錢或其他代替物之給付義務
        而約定以之作為消費借貸之標的者，亦成立消費借貸，
        民法第474條第2項定有明文。蓋消費借貸契約，固以當
        事人約定，一方移轉金錢或其他代替物之所有權於他方
        ，他方以種類、品質、數量相同之物返還，並因物之交
        付而成立為典型；惟當事人之一方對他方負金錢或其他
        代替物之給付義務而約定以之作為消費借貸之標的者，
        例如：積欠工資、價金、工程款等而以之作為消費借貸
        時，亦應成立消費借貸契約，否則，必令當事人反覆交
        付而後始能成立消費借貸，非僅不便，且與社會生活之
        實情不符（民法第474第2項修法理由參照）。職是以當
        事人之一方對他方所負既有之消費借貸債務，另行約定
        成立新消費借貸契約，以避免反覆交付者，揆諸前揭規
        定，自屬有據。復按金錢借貸契約，固屬要物契約，應
        由貸與人就交付金錢之事實，負舉證之責，但貸與人提
        出之借用證內，若經載明所借款額，當日親收足訖無訛
        者，要應解為貸與人就要物性之具備已盡舉證責任；如
        貸與人以此項論據為其攻擊防禦方法，則依舉證責任分
        配之原則，自應由借用人就其「反對」之事實，負證明
        之責（最高法院80年度台上字第2133號判決要旨參照）
        。
　　  ⒉查原告主張並提出被告於107年12月20日所簽立2紙系爭
        借據，其上分別記載：「茲向郭志鋒借款新臺幣伍拾萬
        元整確實收訖，借款日期自民國107年12月20日起，至
        民國108年12月20日止，恐口無憑，特立此據。」（109
        年度司促字第321號卷，下稱司促卷，第13頁、第15頁
        ），為被告所不爭執，是系爭借據上既載明被告借款合
        計100萬元「確實收訖」，應解為原告就要物性之具備
        已盡舉證責任，被告欲否認其主張，即應更舉反證。
　　  ⒊對此，被告固陳稱：伊於107年12月20日前曾借錢，但沒
        有那麼多，是朋友拜託伊去跟原告借錢的；被告訴訟代
        理人亦辯稱：因為被告係短期借款後隨即還款，所以確
        切的金額無法確認，但因為短期內還款，所以印象已全
        部清償等語（本院卷第62頁、第142頁），然迄言詞辯
        論終結前均未特定實際借款與還款數額，亦未舉出確切
        事證以實其說，足徵被告於抗辯事實並無確實證明方法
        ，僅以空言爭執，應認其抗辯事實之非真正。況被告既
        未否認於107年12月20日前曾向原告借款，為避免反覆
        交付，原告主張以兩造於107年12月20日結算歷來被告
        欠款餘額合計之100萬元作為系爭借據借款金額，故未
        於當日另行交付100萬元予被告等情，亦符交易實情，
        是於系爭借據上書寫各50萬元、合計100萬元「確實收
        訖」，實難認有何與客觀事實不符之處，自無從據以否
        定系爭借據之證明力。則依民法第474條第2項規定意旨
        ，兩造於107年12月20日另行成立系爭消費借貸契約，
        實堪認定。
  　㈡原告主張被告應給付80萬元，有無理由？
　  　⒈按連帶債務之債權人，得對於債務人中之一人或數人或
        其全體，同時或先後請求全部或一部之給付。因連帶債
        務人中之一人為清償、代物清償、提存、抵銷或混同而
        債務消滅者，他債務人亦同免其責任。又債權人向連帶
        債務人中之一人免除債務，而無消滅全部債務之意思表
        示者，除該債務人應分擔之部分外，他債務人仍不免其
        責任。民法第273條第1項、第274條、第276條第1項分
        別定有明文。是連帶債務人中之一人或數人有消滅債務
        ，或債權人對其中之一人或數人有免除債務情形，債權
        人以其他連帶債務人為被告請求給付時，自應就債權人
        得請求之全部給付暨被告應分擔之部分分別調查審認（
        最高法院97年度台上字第1121號判決要旨參照）。又按
        保證債務之所謂連帶，係指保證人與主債務人負同一債
        務，對於債權人各負全部給付之責任者而言，此就民法
        第272條第1項規定連帶債務之文義參照觀之甚明（最高
        法院45年台上字第1426號裁判要旨參照）。經查卓美伶
        原為系爭消費借貸契約之連帶保證人，惟卓美伶於110
        年1月13日已與原告成立系爭調解，卓美伶願意給付原
        告20萬元，原告則同意免除其連帶保證責任（移調卷參
        照）。經本院當庭就系爭調解內容是否包含免除卓美伶
        應分擔額部分為調查訊問，原告陳稱：於清償20萬元後
        ，僅免除卓美伶連帶保證責任，並未就20萬元之外之金
        額予以免除，故仍應向洪乾瑜請求80萬元等語，對此被
        告訴訟代理人（亦為卓美伶於調解時代理人）並未予以
        否認，僅稱餘額80萬元請本院審酌等語（本院卷第142
        頁、第143頁），堪認依系爭調解意旨，卓美伶所給付2
        0萬元之法律性質為清償，發生絕對效力（民法第274條
        參照），除此之外，原告與卓美伶並未另行就卓美伶應
        分擔部分為任何免除之合意，職是被告猶應就債務餘額
        80萬元為清償。
　  　⒉被告訴訟代理人復抗辯：每個月匯1萬元部分，應該也是
        清償向原告的借款云云（本院卷第65至71頁、第142頁
        ），惟查原告主張：被告每月匯款1萬元係利息，月利
        率10萬元利息1,000元，每月月初給伊等語（本院卷第6
        2頁），被告亦曾當庭稱：之前朋友跟他借錢，伊朋友
        請伊匯利息給原告等語（本院卷第62頁）。從而被告每
        月所匯款1萬元應為利息，而非本金，堪可認定，則被
        告積欠原告之借款債務本金仍為80萬元無疑。
  　㈢末按給付有確定期限者，債務人自期限屆滿時起，負遲延
      責任；給付無確定期限者，債務人於債權人得請求給付時
      ，經其催告而未為給付，自受催告時起，負遲延責任；其
      經債權人起訴而送達訴狀，或依督促程序送達支付命令，
      或為其他相類之行為者，與催告有同一之效力。遲延之債
      務，以支付金錢為標的者，債權人得請求依法定利率計算
      之遲延利息。應付利息之債務，其利率未經約定，亦無法
      律可據者，週年利率為百分之5。民法第229條第1項、第2
      項、第233條第1項前段、第203條分別定有明文。查系爭
      消費借貸契約依系爭借據約定，至108年12月20日清償期
      屆至，從而前揭給付應屬確定期限；又利息應為雙方所約
      定之每月1萬元，業經認定如前。惟原告變更訴之聲明後
      僅請求自支付命令繕本送達（參司促卷第37頁）翌日即10
      9年1月11日起至清償日止，按法定利率即年息5％計算之利
      息，自無不許之理。
  四、綜上所述，原告依消費借貸之借款返還請求權，請求被告
      給付800,000元，及自109年1月11日起至清償日止，按週
      年利率5%計算之利息，即屬有據，應予准許。
  五、又原告減縮聲明，就該減縮部分而言，與撒回無異，該部
      分之訴訟繫屬消滅，與未起訴同，法院只須就未撤回之部
      分於終局判決時依職權為訴訟費用之裁判，至撤回部分之
      訴訟費用當然由原告負擔（民事訴訟法第83條第1項前段
      參照）。是本件經原告減縮聲明後獲全部勝訴判決，則本
      件訴訟費用除撤回部分外，依法應由被告負擔（司法院民
      事廳廳民一字第16977號研究意見、臺灣高等法院暨所屬
      法院71年度法律座談會民事類第31號研討結果要旨參照）
      。
  六、兩造分別陳明願供擔保請准宣告假執行或免為假執行，核
      無不合，爰分別酌定相當之擔保金額予以准許。
  七、本件事證已臻明確，兩造其餘攻擊防禦方法及證據，經核
      與判決結果不生影響，爰不予調查及一一論列，併此敘明
      。
  八、據上論結，本件原告之訴為有理由，依民事訴訟法第78條
      、第83條第1項前段、第390條第2項、第392條第2項，判
      決如主文。
中　　華　　民　　國　　110 　年　　8 　　月　　26　　日
                  民事第一庭    法　官　徐沛然 
以上正本係照原本作成。
如對判決上訴，應於判決送達後20日內向本院提出上訴狀。如委
任律師提起上訴者，應一併繳納上訴審裁判費。
中　　華　　民　　國　　110 　年　　8 　　月　　27　　日
                                書記官  蔡明株